臺灣高雄地方法院民事判決　　　　　 110年度雄小字第2198號
原　　　告　明台產物保險股份有限公司

法定代理人　長瀬耕一
訴訟代理人　陳韻文　
　　　　　　李瓊玲　
被　　　告　劉秋龍　
上列當事人間請求損害賠償事件，經本院於民國110 年10月7 日
言詞辯論終結，判決如下：
    主      文
被告應給付原告新臺幣（下同）1 萬8,061 元，及自民國（下同
）110 年7 月3 日起至清償日止，按年息5 ％計算之利息。
原告其餘之訴駁回。
訴訟費用1,000元由被告負擔40％，餘由原告負擔。
本判決第一項得假執行。
    事實及理由
一、被告經合法通知，未於最後言詞辯論期日到場，核無民事訴
    訟法第386 條各款所列情形，爰依原告聲請，由其一造辯論
    而為判決。
二、原告主張：被告於民國108 年7 月20日16時43分許，駕駛車
    牌號碼0000-00 號自小客車（下稱甲車），沿高雄市新興區
    中正二路東向西直行，行經高雄市新興區中正二路190 號（
    下稱系爭肇事地點）前，適伊所承保第三人洪黃秀所有、由
    洪榮駕駛之車牌號碼000-0000號自用小客車（下稱乙車）
    沿同路段東向西停等紅燈於系爭肇事地點，因被告未注意兩
    車間應保持安全距離，致兩車發生碰撞（下稱系爭事故），
    乙車因此車體受損，乙車於保險期間發生系爭事故，伊已依
    強制汽車責任保險法及保險契約賠洪黃秀修理費用4 萬4,94
    7 元（含零件2 萬9,874 元、烤漆1 萬1,373 元及工資3,70
    0 元），上開費用係因被告過失所致，原告自得依強制汽車
    責任保險法第53條規定，代位行使洪黃秀行對被告之損害賠
    償請求權，為此，爰依民法第184 條第1 項前段、第191 條
    之2 、保險法第53條規定提起本訴等語，並聲明：被告應給
    付原告4 萬4,947 元及自起訴狀繕本送達翌日起至清償日止
    ，按週年利率5 ％計算之利息。
三、被告則未於言詞辯論期日到場，亦未提出書狀作何聲明或陳
    述。
四、得心證之理由
㈠、按因故意或過失，不法侵害他人之權利者，負損害賠償責任
    ；汽車、機車或其他非依軌道行駛之動力車輛，在使用中加
    損害於他人者，駕駛人應賠償因此所生之損害，民法第184
    條第1 項前段、第191 條之2 前段分別定有明文。又汽車在
    同一車道行駛時，除擬超越前車外，後車與前車之間應保持
    隨時可以煞停之距離，不得任意以迫近或其他方式，迫使前
    車讓道，道路交通安全規則第94條第1 項亦有規定。經查，
    原告主張被告就系爭事故具有上開過失，致乙車受損等情，
    業據其提出與所述相符之車損照片、高雄市政府警察局道路
    交通事故當事人登記聯單、道路交通事故現場圖、道路交通
    事故初步分析研判表、上正汽車股份有限公司保險估價單（
    見本院卷第17至27頁）等件為證，且經本院依職權向高雄市
    政府警察局交通警察大隊函調系爭事故發生資料，有該大隊
    110 年6 月28日高市警交安字第11071342200 號函檢附之道
    路交通事故相關資料（見本院卷第45至60頁）附卷可稽，而
    被告經合法通知，既未於言詞辯論期日到場爭執，復未提出
    書狀答辯以供本院斟酌，依民事訴訟法436 條之23準用第43
    6 條第2 項、第280 條第3 項、第1 項之規定，即視同自認
    原告之主張，堪認原告之主張為真實。是被告既就系爭事故
    具有過失，致乙車受損，自應對原告負損害賠償責任。
㈡、按物被毀損時，被害人除得依民法第196 條請求賠償外，並
    不排除民法第213 條至第215 條之適用。依民法第196 條請
    求賠償物被毀損所減少之價額，得以修復費用為估定之標準
    ，但以必要者為限（例如：修理材料以新品換舊品，應予折
    舊）。查乙車為103 年4 月出廠，因系爭事故受損修復需費
    4 萬4,947 元，其中零件費用2 萬9,874 元，烤漆費用1 萬
    1,373 元，工資費用3,700 元，有行車執照影本、車損照片
    、上正汽車股份有限公司保險估價單、統一發票（見本院卷
    第13頁、第17至19頁、第27至29頁）在卷可按，則乙車既非
    新車，依諸上開說明，其修復時材料更換係以新品替換舊品
    ，計算零件材料之損害賠償數額時，應扣除折舊部分始屬合
    理。又依行政院所發布之固定資產耐用年數表及固定資產折
    舊率表，自用小客車耐用年數為5 年，依定率遞減法每年應
    折舊369/1000，且採用定率遞減法者，其最後一年之折舊額
    ，加歷年折舊累計額，其總和不得超過該資產成本原額之10
    分之9 。另依營利事業所得稅查核準則第95條第6 項規定「
    固定資產提列折舊採用定率遞減法者，以1 年為計算單位，
    其使用期間未滿1 年者，按實際使用之月數相當於全年之比
    例計算之，不滿1 月者，以1 月計」，乙車自出廠日103 年
    4 月，迄本件車禍發生時即108 年7 月20日，已使用超過5
    年4 月，則零件扣除折舊後之修復費用估定為2,988 元（詳
    如附表之計算式）是加計無庸折舊之工資，被告應賠償之系
    爭小客車修復費用為1 萬8,061 元（計算式：2,988+11,373
    + 3,700 ＝18,061）。
㈢、按被保險人因保險人應負保險責任之損失發生，而對於第三
    人有損失賠償請求權者，保險人得於給付賠償金額後，代位
    行使被保險人對於第三人之請求權；但其所請求之數額，以
    不逾賠償金額為限，保險法第53條第1 項定有明文。查洪黃
    秀就乙車向原告投保車體損失保險，而原告已就系爭事故致
    乙車損壞而給付修復費用，此有保險單、汽車險賠款同意書
    、統一發票、汽車險理賠申請書、理算報告單- 肇事處理報
    告、理算報告單- 理賠計算書、明台產物保險股份有限公司
    函文暨回執（見本院卷第15頁、第29至39頁）附卷可參，又
    洪黃秀就乙車受損得向被告請求賠償1 萬8,061 元乙節，已
    如前述，則依前揭規定，原告得代位行使洪黃秀對於被告之
    損害賠償請求權，則原告得向被告請求賠償金額即為1 萬8,
    061 元。
五、綜上所述，原告依侵權行為及保險代位之法律關係請求被告
    給付1 萬8,061 元及自起訴狀繕本送達翌日即110 年7 月3
    日（見本院卷第67頁) 起至清償日止，按年息5 ％計算之利
    息，為有理由，應予准許。至其逾此範圍之請求，為無理由
    ，應予駁回。
六、本件原告勝訴部分係適用小額訴訟程序所為被告敗訴之判決
    ，依民事訴訟法第436 條之20之規定，應依職權宣告假執行
    ；並確定訴訟費用額為1,000 元（即如後附訴訟費用計算式
    ）。
七、訴訟費用負擔之依據：民事訴訟法第79條。
中    華    民    國   110    年    10    月    18    日
                  高雄簡易庭  法      官  林綉君
以上正本係照原本作成。
民事訴訟法第436 條之24第2 項：對於本判決之上訴，非以違背
法令為理由，不得為之。
如對本判決上訴，須於判決送達後20日內向本院提出上訴狀，並
須表明原判決所違背之法令及其具體內容與依訴訟資料可認為原
判決有違背法令之具體事實之上訴理由。
中    華    民    國   110    年    10    月    18    日
                              書  記  官  羅崔萍
　
訴訟費用計算式：
裁判費         1,000元
合計           1,000元
　
　
  附表
┌────────┬───────────┐
│折舊時間        │ 金額                 │
├────────┼───────────┤
│第1年折舊值     │ 29,874×0.369=11,024 │
├────────┼───────────┤
│第1年折舊後價值 │ 29,874-11,024=18,850 │
├────────┼───────────┤
│第2年折舊值     │ 18,850×0.369=6,956  │
├────────┼───────────┤
│第2年折舊後價值 │ 18,850-6,956=11,894  │
├────────┼───────────┤
│第3年折舊值     │ 11,894×0.369=4,389  │
├────────┼───────────┤
│第3年折舊後價值 │ 11,894-4,389=7,505   │
├────────┼───────────┤
│第4年折舊值     │ 7,505×0.369=2,769   │
├────────┼───────────┤
│第4年折舊後價值 │ 7,505-2,769=4,736    │
├────────┼───────────┤
│第5年折舊值     │ 4,736×0.369=1,748   │
├────────┼───────────┤
│第5年折舊後價值 │ 4,736-1,748=2,988    │
├────────┼───────────┤
│第6年折舊值     │ 0                    │
├────────┼───────────┤
│第6年折舊後價值 │ 2,988-0=2,988        │
└────────┴───────────┘